【裁判字號】    98,交聲,3833
【裁判日期】    981231
【裁判案由】    交管條例聲異
【裁判全文】
臺灣板橋地方法院交通事件裁定        98年度交聲字第3833號
原處分機關  交通部公路總局臺北區監理所蘆洲監理站
異  議  人
即受處分人  甲○○
上列異議人即受處分人因違反道路交通管理處罰條例案件，對於
交通部公路總局臺北區監理所蘆洲監理站於民國98年10月19日所
為之北監蘆字第裁46-1AD966361號裁決處分，聲明異議，本院裁
定如下：
    主  文
異議駁回。
    理  由
一、原處分意旨略以：異議人即受處分人甲○○於民國98年9 月
    19日15時28分許，將其駕駛之車號MCO-805 號重型機車停放
    於位於台北市光華平面停車場之身心障礙專用停車位時，因
    有「於身心障礙專用停車位違規停車」之違規行為，經警拍
    照逕行舉發，爰依道路交通管理處罰條例第56條第1 項第10
    款之規定，裁處異議人罰鍰新臺幣（下同）1200元等語。
二、異議意旨略以：異議人於98年9 月19日在台北市光華平面停
    車場停機車時，適有位女巡查員經過，伊便拿出身心障礙手
    冊給她看，她說我可以去停「身心障礙專用停車位」，伊說
    該車不是特製三輪機車，但她說沒關係，只要是殘障者皆可
    停「身心障礙專用停車位」，且政府亦未規定殘障者一定要
    騎特製三輪機車，而伊係因為聽了女巡查員的話，才把機車
    停在「身心障礙專用停車位」等語，為此狀請撤銷原處分云
    云。
三、按汽車駕駛人停車時，有於身心障礙專用停車位違規停車之
    情形，處駕駛人新臺幣600 元以上1200元以下罰鍰，道路交
    通管理處罰條例第56條第1 項第10款定有明文。次按身心障
    礙保護法第48條第2 項規定：身心障礙者專用停車位之設置
    地點、空間規劃、使用方式、識別證明之核發及違規佔用之
    罰則等由中央主管機關會同交通、營建等相關單位定之。而
    依據身心障礙保護法第48條第2 項授權訂定之「身心障礙者
    專用停車位設置管理辦法」，其第6 條第1 項至第3 項規定
    ：「身心障礙者本人或同一戶籍之家屬一人得申請身心障礙
    者專用停車位識別證明（以下簡稱專用停車位識別證明）」
    、「前項證明包括身心障礙者專用停車位識別證（以下簡稱
    專用停車位識別證），及身心障礙者專用車輛牌照（以下簡
    稱專用牌照）」、「申請專用停車位識別證明者，應就專用
    停車位識別證或專用牌照擇一申請」。同辦法第9 條第1項
    復明定：使用身心障礙者專用停車位者，除掛有專用牌照之
    車輛外，應將專用停車位識別證置於汽車擋風玻璃明顯處或
    黏貼於機車車首，以供查核檢驗。同辦法第12條第3 項亦規
    定：掛有專用牌照之車輛，由身心障礙者本人使用或乘載身
    心障礙者本人時，得使用身心障礙者專用停車位。再根據以
    上之規定，身心障礙保護法之主管機關內政部亦函釋稱：「
    查身心障礙者專用停車位設置管理辦法第9 條第1 項規定『
    使用身心障礙者專用停車位者，應將專用停車位識別證置於
    汽車擋風玻璃明顯處或黏貼於機車車首，以供查核驗證』，
    又第12條規定『專用停車位識別證應由身心障礙者本人親自
    持用或家屬乘載身心障礙者本人時持用。前項家屬如未乘載
    身心障礙者本人時，不得使用專用停車位識別證』，同辦法
    第14條第1 項亦規定『違規佔用路邊停車場專用停車位者，
    由警察機關依道路交通管理處罰條例第56條規定辦理』；是
    以有關使用身心障礙者專用停車位者，應將專用停車位識別
    證置於汽車擋風玻璃明顯處或黏貼於機車車首以供查核驗證
    ，對於違規者當依道路交通管理處罰條例相關規定辦理」等
    語，有內政部90年12月11日台內社字第9036856 號函在卷
    可稽。是道路交通管理處罰條例第56條第1 項第10款規定之
    「違規停車」，包括非身心障礙者將車停於身心障礙專用停
    車位，以及雖係身心障礙者，惟其未領有專用停車位識別證
    明，或其領有專用停車位識別證明之專用停車位識別證，惟
    未將該識別證置於汽車擋風玻璃明顯處或黏貼於機車車首，
    以致立即無法查驗核對等情形，均屬之。
四、經查：
(一)、異議人於98年9 月19日15時28分許，將其駕駛之車號MCO-80
    5 號機車停放於位於台北市光華平面停車場之身心障礙專用
    停車位時，因異議人未依規定黏貼身心障礙者專用停車位識
    別證於機車車首之違規行為，經警拍照逕行舉發之事實，有
    北市交停字第IAD966361 號舉發違反道路交通管理事件通知
    單影本1 份及違規事實照片2 幀在卷可證，異議人亦自承其
    上開機車停放於「身心障礙專用停車位」內，是揆諸前揭說
    明，異議人雖領有身心障礙手冊，但其未將專用停車位識別
    證黏貼於機車車首，仍屬違規停車，亦應依該條款規定處罰
    之。
(二)、異議人雖辯稱：伊在停車時，因為聽到一位女巡查員說，伊
    係殘障者，雖不是騎乘特製之車輛，但仍可以停放在「身心
    障礙專用停車位」云云。惟異議人於本院調查時，卻不能提
    供其所稱女巡查員之年籍資料，供本院傳喚出庭以實其說，
    是其是否真因為女巡查員之言而被誤導，進而將其車輛停放
    於「身心障礙專用停車位」，亦無從考究，亦難執為異議人
    有利之認定。
(三)、綜上，異議人於身心障礙專用停車位違規停車之違規行為，
    事證明確，其違規事實堪以認定，原處分機關依據道路交通
    管理處罰條例第56條第1 項第10款、違反道路交通管理事件
    統一裁罰基準表所定之違規級距，對受處分人裁處罰鍰1200
    元，核無不當。本件異議為無理由，應予駁回。
五、依道路交通管理處罰條例第87條第2 項、道路交通案件處理
    辦法第19條，裁定如主文。
中    華    民    國    98    年    12    月    31    日
                     交通法庭  法  官  陳正偉
上列正本證明與原本無異。
如不服本裁定，應於裁定送達後五日內敘明抗告理由，向本院提
出抗告狀。
                               書記官  江文彬
中    華    民    國    98    年    12    月    31    日

司法院資訊處製作；財團法人民間司法改革基金會備份。
